【裁判字號】    95,重訴,55
【裁判日期】    950509
【裁判案由】    損害賠償
【裁判全文】
臺灣新竹地方法院民事判決              95年度重訴字第55號
原      告  乙○○
                      現寄押於台灣台北看守所
被      告  甲○○
上列當事人間損害賠償事件，本院於民國95年4月25日辯論終結
，判決如下：
    主  文
原告之訴駁回。
訴訟費用由原告負擔。
    事實及理由
一、原告主張：
    原告前因另刑事案件在台灣新竹監獄執行期間（下稱新竹監
    獄），即民國（下同）91年6月1日上午7時30分許，於新收
    之中心舍房與同房獄友打架，而被轉出該舍並轉入至德二舍
    ，因當時遭新竹監獄管理員施用戒具，致使原告喪失反抗能
    力，隨後即遭德二舍包含被告在內之雜役多人集體將原告架
    進雜役專用之洗浴大房內圍毆，被告並進而持監獄鐵鎚朝原
    告頭部、腹部等部位連續重擊，致原告頭破血流；被告等人
    接著又將原告捆綁在鐵架上，使原告手腳均無法動彈，其後
    並以紙尿片將原告包起來。嗣91年6月3日本院原本就受理之
    89 年度重訴169號事件要提訊原告，惟新竹監獄竟將原告送
    至行政院衛生署新竹醫院（下稱新竹醫院）急診，以致原告
    無法出庭，其後又挾持被告及其他德二舍雜役前開於91年6
    月1日集體重擊原告之眾勢，脅迫原告在不能抗拒之情形下
    ，於該監偽造之談話筆錄上簽字及捺印（原告業已撤銷前開
    意思表示）。又92年2月19日上午10時30分許，原告業已準
    備好書狀，欲對被告等進行追訴，然被告與其他雜役等人利
    用房內監視器發現後，竟於同日上午11時許，衝入並強盜原
    告之訴狀，因原告未屈服，被告及其他雜役於當日下午1時
    30 分許又將原告押往新竹醫院，由該院精神科醫師製作假
    癲癇病歷，被告又在原告與他人之各項訴訟進行期間，強迫
    原告所有訴訟均要敗訴，使原告受敗訴之牽制，而無從對被
    告等提起訴訟。嗣被告雖出監，仍交待其他受刑人繼續對原
    告施壓，導致原告在本院之各項訴訟全數敗訴；此諸如原告
    於本院89年度重訴字169號損害賠償事件，於92年11月5日言
    詞辯論期日有提出移監即離開新竹監獄之請求即明。因而聲
    明：被告應給付原告新台幣（下同）100,000,000元，及自
    起訴狀繕本送達翌日即94年3月9日起至清償日止，按年利率
    百分之5計算之利息。
二、被告則以：
    被告與原告均本係新竹監獄之受刑人，而受刑人因行動自由
    受拘束，根本不可能有如原告所述之暴力行為，被告亦不可
    能拿到鐵鎚，自無持鐵鎚對原告為毆打之行為；91年6月1日
    當日之實情為原告在原拘禁之監舍與同房獄友打架，經新竹
    監獄將其轉入違規房，原告即因而情緒十分不穩定，除向監
    獄主管挑釁外，並企圖鬧房為自殘行為，監獄主管始下令對
    原告施行固定保護，並非如原告所述之情形。另原告主張於
    92 年11月5日出庭時有請求移監，惟被告係於92年6月13日
    即已出監，是原告主張有受到脅迫所有訴訟均要敗訴云云，
    均與被告無關，被告亦未有於出監時交待其他受刑人應繼續
    對原告施壓，使原告所有訴訟均敗訴。又原告其餘主張之事
    實，被告完全不知情，亦與被告無涉，且由原告之陳述內容
    ，亦不知其向被告所為之主張為何，因而聲明請求駁回原告
    之訴等情。
三、程序方面：
    按訴狀送達後，原告固不得將原訴變更或追加他訴，但係擴
    張或減縮應受判決事項之聲明者，不在此限，民事訴訟法第
    二百五十五條第一項第三款定有明文；查本件就原告起訴時
    ，就被告強盜原告之訴狀、傷害原告因而迫使原告所有訴訟
    敗訴所生的損害，原請求賠償10,000元，嗣將請求之金額增
    為100,000,000元等情，核係屬單純擴張應受判決項之聲明
    ，應予准許。
四、本件行集中審理程序，經請兩造協商並確認爭點為：被告有
    無為原告主張之對其為強盜、圍毆及強迫其敗訴之行為。
五、本院之判斷：
（一）按當事人主張有利於己之事實者，就其事實有舉證之責任
      ，民事訴訟法第二百七十七條定有明文；而請求履行債務
      之訴，除被告自認原告所主張債權發生原因之事實外，應
      先由原告就其主張此項事實，負舉證之責任，必須證明其
      為真實後，被告於其抗辯事實，始應負證明之責任，此為
      舉證責任分擔之原則（最高法院43年度台上字第377判例
      意旨參照）。本件原告主張被告有對其為強盜、圍毆及強
      迫其敗訴之行為云云，既為被告所否認，參諸前述，自應
      由原告就此部分主張之事實負舉證責任。
（二）原告主張91年6月1日上午7時30分許，因與新竹監獄同房
      獄友打架，而遭施用戒具並轉至該監德二舍，原告即在喪
      失反抗能力情形下，遭德二舍包含被告在內之雜役多人集
      體圍毆，被告並進而持監獄鐵鎚朝原告頭部、腹部等部位
      連續重擊，其後又將原告捆綁在鐵架上，以紙尿片將原告
      包起來云云，固據提出沾有血跡之內衣及購置物品紀錄為
      證；惟查原告於91年6月1日因打架違規隔離，其後因情緒
      不穩撞舍房浴室窗戶，被告及其他雜役共4人見狀制止，
      由於原告強烈反抗致頭撞地板受傷，經新竹監獄戒送新竹
      醫院治療等情，有新竹監獄94年12月8日竹監戒字第094
      0004 118號函及收容人獎懲報告表各1份在卷可按；而原
      告於該次事件後接受該監人員詢問時，亦自承與蘇偉宏寫
      三聯單的事互毆，心情不好，又被辦違規，所以就撞德二
      舍浴室窗子，而雜役跑過來制止，其反抗才頭撞到地板受
      傷，而其身體的傷係因雜役阻止其撞窗子，在拉扯中受傷
      等情，亦有前開覆函所附之原告談話筆錄1份在卷可考；
      足見原告所提出之沾有血跡之內衣，縱屬91年6月1日事件
      所穿之內衣，亦應係原告因打架違規經新竹監獄為隔離處
      分，導致情緒不穩，在撞浴室窗戶經包含被告在內之雜役
      制止仍反抗拉扯，其後頭部撞到地板等所致，尚難認為被
      告之上開制止避免發生意外之行為構成侵權行為。原告雖
      否認上開覆函內容之真正，並主張其前開談話筆錄所述係
      在受到脅迫之不能抗拒下所為之意思表示，其業已撤銷云
      云；惟按文書依其程式及意旨得認作公文書者，推定為真
      正，民事訴訟法第三百五十五條第一項定有明文；而查新
      竹監獄前開覆函及收容人獎懲報告表，其性質為公文書，
      自應推定為真正，是原告如否認上開文書之真正，即應由
      原告另舉證證明，惟原告就此並未提出進一步之證明。次
      查原告雖以受到脅迫而表示業已撤銷前開談話紀錄所為之
      意思表示云云；惟查原告係於91年6月1日事件發生後，接
      受新竹監獄人員詢問而就事件發生及其如何受傷經過為陳
      述，是否屬於民法所稱之意思表示，已非無疑；且原告主
      張其業已撤銷該意思表示，究係何時所為之撤銷？向何人
      為撤銷？原告亦未說明；原告茍係於95年4月25日之調解
      程序或言詞辯論程序期日始為撤銷，亦顯已逾民法第九十
      三條所定之除斥期間，而無從再為撤銷。況查91年6月1日
      在場之雜役楊建源接受詢問時陳稱原告當日因違規被監獄
      主管帶至德二舍時，情緒極度不穩，要原告填寫基本資料
      時，原告非但不寫還大聲喊叫，並衝入浴室隨即猛撞浴室
      窗戶，當時見被告上前阻止，原告即揮出一拳，將被告眼
      鏡打掉，並跌倒頭部撞到洗手台受傷，其與呂紹維上前欲
      制止原告，原告強烈反抗，原告因跌倒頭部亦撞到地面而
      受傷等情；呂紹維接受詢問時亦陳稱原告當日因打架違規
      ，於早上8時15分許被送至德二舍，隨後於填寫資料時，
      原告非但不配合，且出言不遜，經主管出言制止，未料原
      告驟然起身衝進位於主管桌旁之大浴室，隨即以手猛擊浴
      室之壓克力窗戶，並以頭部奮力撞擊，由於原告情緒激動
      狂亂，被告見狀即上前制止，不料原告反而揮拳擊中被告
      ，被告之眼鏡破裂，並跌倒頭部撞及洗手台而昏迷，其與
      楊建源始一起上前制止原告，並要將原告帶離大浴室，惟
      原告頑強抗拒，在拉扯中原告在浴室跌倒頭部撞到地板受
      傷等情，亦有楊建源、呂紹維之談話紀錄附卷可稽，益證
      原告此部分主張之不足採。又原告提出之購物紀錄雖有購
      買尿片而支出200元等情，惟該項支出之日期為91年6月10
      日，距離91年6月1日已達9日，即難認與前開事件有所關
      聯；況茍如原告前開所述，其業遭施用戒具，又被綑綁在
      鐵架上，何以還須以紙尿布將原告包起來？又何以得隨手
      取得紙尿布？亦可認原告此部分所述，尚與常情不符。次
      查原告另有於91年6月3日因腸阻塞、腹痛等就醫，經新竹
      醫院醫師給予灌腸、軟便、藥物治療等情，亦有91年6月3
      日收容人戒送外醫診療紀錄簿、就醫證明書在卷可按；從
      而原告因上開疾病，應有使用紙尿布之需要，惟無論如何
      ，亦無從以原告有購置紙尿布，即可認被告有此部分侵權
      行為之證明。
（三）原告另主張91年6月3日本院原本就受理之89年度重訴169
      號事件要提訊原告，惟新竹監獄竟將原告送至新竹醫院急
      診，以致原告無法出庭，被告其後又挾持前開於91年6 月
      1日集體重擊原告之眾勢，脅迫原告在不能抗拒之情形下
      ，於前開談話筆錄簽名捺印云云；惟此亦為被告所否認，
      而查原告固有於91年6月3日經新竹監獄戒護送至新竹醫院
      ，惟其係因下腹部疼痛、2日未解便等症狀，另因前開頭
      部所受撕裂傷，始經該監戒護送至新竹醫院急診治療，嗣
      經該院醫師診斷結果，認為原告前開腹部疼痛係腸阻塞，
      因而進行灌腸、軟便、藥物治療等，另就頭皮撕裂傷部分
      ，亦進行打針（破傷風）、縫合手術等治療等情，有91年
      6月3日收容人戒送外醫診療紀錄簿、就醫證明書在卷可按
      ；足見新竹監獄將原告送至新竹醫院接受治療，乃有其必
      要性，又縱無必要性，原告亦未能證明上開行為與被告有
      何關聯。至原告前開於91年6月3日接受詢問製作之談話筆
      錄，亦未舉證證明係受到被告之脅迫所致，況依前述，被
      告尚且因91年6月1日之事件而遭原告揮擊導致頭部受傷，
      茍被告欲使原告為不實之陳述而為脅迫之行為，衡情應會
      使原告為此部分之陳述，並對被告表示歉意或賠償之意，
      惟原告卻就此未為任何敘述，足見原告接受詢問製作之談
      話筆錄，亦難認被告有何對其所為之脅迫行為所致，是原
      告此部分之主張亦不足採。
（四）原告又主張92年2月19日上午10時30分許，其業備妥書狀
      欲對被告等進行追訴，然被告與其他雜役等人竟於同日上
      午11時許強盜原告之書狀，復於當日下午1時30分許將原
      告強押至新竹醫院製作假癲癇病歷云云。惟查此亦為被告
      否認，原告就此亦未舉證證明，而查新竹監獄並無92年2
      月19日上午11時許原告書狀遭強盜之處理紀錄，有該監前
      開覆函在卷可按；次查原告雖於當日下午有經新竹監獄戒
      護送醫，惟係因原告精神不佳，大聲叫罵、咆哮，舍房管
      理員發現原告精神狀況異常，經報告戒護科長後予以緊急
      解送外醫治療，而經新竹醫院診斷結果，原告態度較防衛
      ，言詞閃爍，否認有幻覺情形，但表示半年前被打至今仍
      痛，而有情緒浮躁之情形，建議給予藥物治療，而原告經
      送醫返回後情緒並無改善，並有攻擊他人之舉動，經勸導
      仍不無所動，該監乃予以固定保護以防止傷害自己及他人
      生命、身體，嗣原告於同年2月20日情緒較穩定，即解除
      固定保護等情，有台灣新竹監獄前開覆函及所附之收容人
      戒送外醫診療記錄簿（92年2月19日）、受刑人個案報告
      書節本各1份在卷可考；由此益證並無原告所主張之事實
      ，是原告此部分主張亦不足採。
（五）原告又主張被告在其與他人之各項訴訟進行期間，強迫原
      告所有訴訟均要敗訴，使原告受敗訴之牽制，而無從對被
      告等提起訴訟云云，固據提出本院89年度重訴字第169號
      損害賠償事件92年11月5日言詞辯論筆錄影本1份為證（閱
      後發還原告）；查前開言詞辯論筆錄，原告固有請求離開
      新竹監獄等情，惟原告並未表明請求移監之理由，是無從
      證實此與被告有何關聯，況查被告係於92年6月13日即已
      出監，為原告所不爭執，而原告係於92年11月5日始提出
      移監之聲請，亦足見上開請求並無從為被告有為原告此部
      分主張侵權行為之證明。原告雖主張被告於92年6月13 日
      出監後，仍交待其他受刑人繼續對原告施壓云云；惟此為
      被告所否認，且原告茍自91年6月1日起即陸續遭致被告之
      強暴脅迫行為，衡情原告應早會提出移監之聲請，何以會
      在事隔1年後，甚至在被告出監近5月之期間後，始提出上
      開之聲請，均足見原告此部分主張之不足採。
（六）綜上所述，原告並未能舉證證明所主張受到被告侵權行為
      之事實，從而其依據侵權行為法律關係，請求被告給付10
      0,000,000元及自起訴狀繕本送達翌日即94年3月9日起至
      清償日止按年息百分之5計算之利息云云，即屬無理由，
      應予駁回。
六、因本案事證已臻明確，兩造其餘主張陳述及所提之證據，經
    審酌後，或與本件爭點無涉，或與判決結果無影響，爰不一
    一論述，附此敘明。
七、結論：本件原告之訴為無理由，依民事訴訟法第七十八條，
    判決如主文。
中    華    民    國    95    年    5     月    9     日
                  民事第一庭    法  官  李承訓
以上正本係照原本作成。
如對本判決上訴，須於判決送達後20日內向本院提出上訴狀。
中    華    民    國    95    年    5     月    9     日
                                書記官  周育瑜


司法院資訊處製作；財團法人民間司法改革基金會備份。
